【裁判字號】    99,交易,814
【裁判日期】    991117
【裁判案由】    過失致死
【裁判全文】
臺灣臺中地方法院刑事判決             99年度交易字第814號
公  訴  人  臺灣臺中地方法院檢察署檢察官
被      告  李至平
上列被告因過失致死案件，經檢察官提起公訴（98年度偵字第11
982號），本院判決如下：
    主    文
李至平因過失致人於死，處有期徒刑柒月。
    犯罪事實
一、李至平於民國（下同）97年間因酒駕經豐原監理站吊扣其駕
    駛執照，吊扣期間自97年7月3日起至98年7月2日止，在此期
    間為無駕駛執照之人，竟仍於97年11月15日上午8時46分許
    ，無駕駛執照駕駛其父親李春和所有車牌號碼A3─7161號自
    用小客車，沿臺中縣外埔鄉○○路由東往西方向行駛，途經
    在未劃標線（即分向線或分向限制線）之臺中縣外埔鄉○○
    路11號前道路時，本應注意靠右行駛，並應注意車前狀況，
    隨時採取必要之安全措施，而依當時天候晴、日間自然光線
    、路面為柏油、乾燥、無缺陷及無障礙物，視距良好，又無
    不能注意之情形，詎其能注意，竟疏未注意靠右行駛及疏未
    注意車前狀況，猶貿然行駛，適有未戴安全帽之李鴻達騎乘
    其母親王玉君所有車牌號碼M2X─193號重型機車，沿臺中縣
    外埔鄉○○路由西往東方向行駛，途經前開路段時，亦疏未
    注意靠右行駛及疏未注意車前狀況，且偏靠路中附近行駛，
    突見李至平所駕駛之上開自用小客車自對向駛來，遂先緊急
    煞車（煞車痕5公尺）後，機車倒地向前滑行（刮地痕5.1公
    尺），因而該機車前車頭與李至平所駕駛上開自用小客車左
    前車頭及左前車輪發生碰撞，致李鴻達受有頭部外傷、顱內
    出血之傷害，經緊急送往臺中縣大甲鎮光田綜合醫院急救後
    ，因顱內出血仍於同日上午8時56分許不治死亡。李至平則
    於肇事後，在未經有偵查權之機關或公務員發覺為犯嫌前，
    向到場處理本件車禍之臺中縣警察局大甲分局后里交通小隊
    警員李友仁自首即陳明其為肇事者及肇事經過，並願接受裁
    判。
二、案經臺中縣警察局大甲分局報請臺灣臺中地方法院檢察署檢
    察官相驗後自動檢舉偵查起訴。
    理    由
一、按被告以外之人（包括證人、鑑定人、告訴人、被害人及共
    同被告等）於審判外之陳述雖不符刑事訴訟法第159條之1至
    之4等4條之規定，而經當事人於審判程序同意作為證據，法
    院審酌該言詞陳述或書面陳述作成時之情況，認為適當者，
    亦得為證據；當事人、代理人或辯護人於法院調查證據時，
    知有刑事訴訟法第159條第1項不得為證據之情形，而未於言
    詞辯論終結前聲明異議者，視為有前項之同意，同法第159
    條之5定有明文。立法意旨在於傳聞證據未經當事人之反對
    詰問予以核實，原則上先予排除。惟若當事人已放棄反對詰
    問權，於審判程序中表明同意該等傳聞證據可作為證據；或
    於言詞辯論終結前未聲明異議，基於尊重當事人對傳聞證據
    之處分權，及證據資料愈豐富，愈有助於真實發見之理念，
    且強化言詞辯論主義，使訴訟程序得以順暢進行，上開傳聞
    證據亦均具有證據能力。查檢察官、被告對於本案卷內相關
    證人之證述、文書卷證資料，並未就有合於刑事訴訟法第15
    9條第1項不得為證據之情形於本院言詞辯論終結前聲明異議
    ，且上述證人之證述、文書卷證資料亦經本院於審理期日逐
    一提示、朗讀，並告以要旨，本院復審酌相關證人證述筆錄
    製成、文書卷證資料取得，並無證據顯示有何違背程序規定
    情事，依據上述之說明，均應具有證據能力。
二、訊據被告李至平對於前開事實坦承不諱，核與被害人李鴻達
    之父李雲涼於警詢時及偵查中指述之情節相符，並有道路交
    通事故現場圖、道路交通事故調查報告表（一）、（二）、
    光田綜合醫院法醫參考病歷摘要各1紙、現場照片10張、車
    牌號碼A3─7161號自用小客車及車牌號碼M2X─193號重型機
    車行車執照影本各1紙、證號查詢汽車駕駛人資料（李至平
    酒駕吊扣駕駛執照，吊扣期間自97年7月3日起至98年7月2日
    止）1紙、臺中縣警察局大甲分局后里交通小隊警員李友仁
    98年5月6日職務報告1紙附卷可稽。而被害人李鴻達確因本
    件車禍受有頭部外傷、顱內出血之傷害，因顱內出血不治死
    亡，經臺灣臺中地方法院檢察署檢察官督同檢驗員相驗屬實
    ，製有相驗筆錄、相驗屍體證明書、檢驗報告書各1份及相
    驗被害人照片4張附卷足憑。按汽車行駛時，駕駛人應注意
    車前狀況，並隨時採取必要之安全措施，又按汽車在未劃標
    線（即分向線或分向限制線）之道路，應靠右行駛，道路交
    通安全規則第94條第3項、第95條第1項前段分別定有明文。
    經查本件被告於前開時地駕駛上開自用小客車，本應注意遵
    守上開規定，而依當時天候晴、日間自然光線、路面為柏油
    、乾燥、無缺陷及無障礙物，視距良好，有道路交通事故調
    查報告表（一）附卷可查，又無不能注意之情形，詎其能注
    意，竟疏未注意靠右行駛及疏未注意車前狀況，猶貿然行駛
    ，因而肇事，致被害人李鴻達傷重不治死亡，足見被告自有
    過失。況本件車禍經送請臺灣省臺中縣區車輛行車事故鑑定
    委員會及臺灣省車輛行車事故覆議鑑定委員會鑑定之結果，
    均認「被告駕駛A3-7161自用小客車未注意車前狀況，未靠
    右行駛，為肇事次因；駕照吊扣期間駕車有違反規定。被害
    人駕駛M2X-193普通重型機車未注意車前狀況，偏靠路中附
    近行駛，為肇事主因；未戴安全帽有違反規定。」，有臺灣
    省臺中縣區車輛行車事故鑑定委員會鑑定意見書及臺灣省車
    輛行車事故覆議鑑定委員會函附卷可參；又送請逢甲大學車
    輛行車事故鑑定研究中心鑑定之結果，亦認「被告駕駛A3-7
    161號自小客車，行經事故地點未注意車前狀況亦未靠右行
    駛，同為肇事原因。被害人騎乘M2X-193號普通重型機車，
    行經事故地點未注意車前狀況亦未靠右行駛，同為肇事原因
    。」，有逢甲大學車輛行車事故鑑定研究中心肇事鑑定案件
    意見書1份附卷可考，益證被告確有過失。雖被害人亦疏未
    注意車前狀況及未靠右行駛而與有過失，惟被告乃難辭過失
    之責，且其過失行為與被害人死亡間具有相當因果關係。本
    件事證明確，被告犯行堪以認定。
三、核被告李至平所為，係犯刑法第276條第1項之過失致人於死
    罪。被告於肇事後，在未經有偵查權之機關或公務員發覺為
    犯嫌前，向到場處理本件車禍之臺中縣警察局大甲分局后里
    交通小隊警員李友仁陳明其為肇事者及肇事經過等情，此經
    被告供明在卷，復有警員李友仁出具之臺中縣警察局道路交
    通事故肇事人自首情形紀錄表1份附卷可稽，足認被告係自
    首而接受裁判，依刑法第62條前段規定減輕其刑。又被告無
    駕駛執照駕車，因而致被害人死亡，依法應負過失致人於死
    罪責，依道路交通管理處罰條例第86條第1項之規定應加重
    其刑，並依規定先加後減。爰審酌被告肇事後迄今尚未與被
    害人家屬達成和解賠償損害，及其過失程度，與犯罪後坦承
    犯行，態度尚稱良好等一切情狀，量處如主文所示之刑，以
    示懲儆。
四、據上論斷，應依刑事訴訟法第299條第1項前段，道路交通管
    理處罰條例第86條第1項，刑法第276條第1項、第62條前段
    ，刑法施行法第1條之1，判決如主文。
本案經檢察官蔡志明到庭執行職務。
中    華    民    國    99    年    11    月    17    日
                  刑事第一庭    法  官  朱光國
以上正本證明與原本無異。
如不服本判決應於收受判決後10日內向本院提出上訴書狀，並應
敘述具體理由；其未敘述上訴理由者，應於上訴期間屆滿後20日
內向本院補提理由書（均須按他造當事人之人數附繕本）「切勿
逕送上級法院」。
                                書記官  巫偉凱
中    華    民    國    99    年    11    月    17    日
附錄論罪科刑法條
刑法第276條第1項：
因過失致人於死者，處2年以下有期徒刑、拘役或2千元以下罰金
。

司法院資訊處製作；財團法人民間司法改革基金會備份。
